【裁判字號】    99,台上,4988
【裁判日期】    990806
【裁判案由】    殺人未遂等罪
【裁判全文】
最高法院刑事判決            九十九年度台上字第四九八八號
上  訴  人  甲○○
上列上訴人因殺人未遂等罪案件，不服台灣高等法院高雄分院中
華民國九十九年四月十五日第二審判決（九十九年度上訴字第二
九二號，起訴案號：台灣高雄地方法院檢察署九十八年度偵緝字
第一八０五、一八０六、一八０七號），提起上訴，本院判決如
下：
    主  文
上訴駁回。
    理  由
壹、殺人未遂部分
按刑事訴訟法第三百七十七條規定，上訴於第三審法院，非以判
決違背法令為理由，不得為之。是提起第三審上訴，應以原判決
違背法令為理由，係屬法定要件。如果上訴理由書狀並未依據卷
內訴訟資料，具體指摘原判決不適用何種法則或如何適用不當，
或所指摘原判決違法情事，顯與法律規定得為第三審上訴理由之
違法情形，不相適合時，均應認其上訴為違背法律上之程式，予
以駁回。本件原判決維持第一審論上訴人甲○○以殺人未遂罪，
判處有期徒刑陸年陸月部分之判決，駁回上訴人在第二審之該部
分上訴。係依憑上訴人坦承：伊於民國九十六年十一月四日十九
時四十分許，駕駛自小客車搭載曹姓少年，行經高雄縣鳳山市○
○路○段三三八號前時，因差點碰撞被害人王福永騎乘之機車，
被害人欲加詢問時，伊先毆打被害人，再持刀刺向被害人後，即
駛離現場等情不諱，參酌證人即被害人王福永、證人曹姓少年、
證人謝光宜證以：當日被害人因超車糾紛，遭到上訴人刺傷各等
語，及卷附財團法人長庚紀念醫院診斷證明書（記載：1.右腰際
穿刺傷，傷及肝臟及膽囊淺層。2.右後胸穿刺傷合併外傷性氣胸
等旨）、同院九十七年七月七日（九七）長庚院高字第七六０一
二一號函暨所附病歷資料、九十八年十一月十一日（九八）長庚
院高字第八Ａ三九七三號函（記載：被害人於九十六年十一月四
日就診時之生命徵象穩定，診斷為右側氣胸及腹部穿刺傷，依其
病情研判，當時如不施予急救恐有生命危險；另被害人右腰傷口
長為二公分，深及肝臟及膽囊，右後胸傷口長為五公分，深及肺
部而導致氣胸等旨）、被害人遭砍傷後送醫之照片、錄影監視器
翻拍之照片等證據資料，而為論斷，已敘述其所憑之證據及認定
之理由。而以上訴人否認有殺人未遂之犯行，並辯稱：伊當時遭
被害人壓在地上，才拿車旁之鐵製尖銳的東西反刺，沒有殺人故
意云云，係飾卸之詞，無足採取，在理由內依憑調查所得證據，
詳加指駁。並說明：（一）曹姓少年與上訴人係朋友，若非親見
上訴人持折疊刀刺殺被害人，如何能具體描述上訴人刺殺被害人
之過程？參以被害人所受傷害均為穿刺傷，有被害人診斷證明書
附卷足憑，曹姓少年所證自無不合。（二）上訴人行兇之折疊刀
，雖未扣案，然參以被害人所受傷勢及衡諸常情，折疊刀通常係
以金屬材質製造，且屬利器，應有致命之危險，況人體胸腔內有
肺臟及心臟，腹部內則有肝臟、胰、腸、胃等重要器官匯集，一
旦遭利器刺入，可能造成胸腔或肺部出血或腹內器官受傷穿孔，
而危及生命，極易失血過多導致死亡，乃為眾所週知之常識，上
訴人具國中畢業之教育程度，自可預見，其持刀刺殺被害人時，
既可選擇刺傷被害人之四肢或其他較無致命危險之身體部位，以
排除被害人之攻擊或反抗能力，其卻持刀猛刺人體重要器官所在
之胸腹部，並於致被害人受傷後身體多處大量流血時，仍棄之不
顧，駕車駛離現場，其主觀上自有置被害人於死地之殺意甚明。
雖上訴人刺殺二刀得手後，未再繼續刺殺被害人。然案發地點係
高雄縣鳳山市鬧區，案發時間為十九時四十分許，乃屬人車往來
頻繁時段及地點，其應係懼人報警查獲，急欲逃離現場，尚難執
此遽認其刺殺被害人時，並無殺人犯意之依據之理由。從形式上
觀察，原判決並無違背法令之情形存在。上訴意旨略稱：（一）
上訴人當時刺傷被害人二刀後，未繼續追殺即離去，且依上開病
例資料，被害人到院就診時之生命跡象穩定，足認上訴人係一時
緊張反擊被害人，僅有傷害之犯意，並無殺人之犯意，尚難課以
殺人罪責。原審就案發之情節均未詳予論究，有判決不適用法則
或適用法則不當之違法。（二）曹姓少年之證述尚有瑕疵，不足
採信，原判決遽予採信，而未調查是否與事實相符，即有刑事訴
訟法第三百七十九條第十款、第十四款之違法。（三）被害人於
偵訊時自承：事發時有用藥，精神恍惚，不悉身上的傷勢如何造
成；且於被詢以是否與對方互打時，答稱：忘記了各等語，是本
件事發經過，是否如被害人所述已有疑義。原判決就被害人是否
有拿安全帽擊打上訴人、是否將上訴人壓倒地上、上訴人是否因
遭壓制，為求脫困而以兇器反擊及該兇器為何等情，均未調查，
亦未說明不予調查之理由，自有證據調查未盡之違法。（四）謝
光宜是否確實看見整件事件之發生經過，啟人疑竇，其應僅聽聞
被害人所言或嗣後據鄰人敘述，依法不得作為證據，原判決採信
該傳聞證據，有不依證據判決之違法等語。惟查：（一）證據之
取捨，為事實審法院之職權，倘其採證認事並不違背證據法則，
即不得任意指為違法。原判決已就相關事證詳加調查論列，復綜
合上訴人所供及被害人、曹姓少年、謝光宜之證言，參互斟酌判
斷，資為上訴人有罪之認定，併已說明其取捨判斷所得心證之理
由。及上訴人所為：伊係一時緊張反擊被害人，僅有傷害之犯意
，並無殺人之故意之辯解，洵不足採，而上訴人刺殺二刀得手後
，未再繼續刺殺被害人，仍不得為有利上訴人認定之理由，難謂
於法有違。上訴意旨無非就原審採證認事之職權行使，專憑己見
，泛言指摘，再為事實上之爭執，並非依據卷內訴訟資料而為之
具體指摘，自非適法之第三審上訴理由。（二）其餘上訴意旨，
則置原判決之明白論斷於不顧，或仍持原判決已說明理由而捨棄
不採之陳詞辯解，再為事實上之爭執，或就屬於事實審法院採證
認事職權之行使，或就不影響於判決本旨之枝節事項，全憑己見
，任意指摘，難謂已符合首揭法定上訴第三審之要件。其上訴違
背法律上之程式，應予駁回。又本件係以上訴不合法而從程序上
予以駁回，上訴意旨另主張其已與被害人和解等情，本院無從審
酌，併予明。
貳、加重竊盜罪部分
按刑事訴訟法第三百七十六條所列各罪之案件，經第二審判決者
，不得上訴於第三審法院，法有明文。本件上訴人所犯加重竊盜
罪部分，原審係依刑法第三百二十一條第一項第三款論處罪刑，
核屬刑事訴訟法第三百七十六條第二款之案件。依首開說明，既
經第二審判決，自不得上訴於第三審法院，上訴人竟復一併提起
上訴，顯為法所不許。其此部分上訴為不合法，應予駁回。
據上論結，應依刑事訴訟法第三百九十五條前段，判決如主文。
中    華    民    國  九十九  年    八    月    六    日
                      最高法院刑事第三庭
                          審判長法官  林  增  福
                                法官  張  清  埤
                                法官  陳  世  雄
                                法官  何  菁  莪
                                法官  王  居  財
本件正本證明與原本無異
                                      書  記  官
中    華    民    國  九十九  年    八    月    十    日
                                                      Ｅ

司法院資訊處製作；財團法人民間司法改革基金會備份。
